台灣高等法院台中分院刑事判決　　　　96年度上易字第1588號
上　訴　人　台灣台中地方法院檢察署檢察官
被　　　告　丙○○
上列上訴人因侵占案件，不服台灣台中地方法院96年度易字第
3047號中華民國96年7月16日第一審判決（起訴案號：台灣台中
地方法院檢察署95年度偵字第7121號），提起上訴，本院判決如
下：
    主  文
原判決撤銷。
丙○○僱使他人竊取森林主產物，為搬運贓物，使用車輛，處有
期徒刑陸月，併科罰金新台幣壹拾萬元；減為有期徒刑參月，併
科罰金新台幣伍萬元。有期徒刑如易科罰金，以銀元參佰元即新
台幣玖佰元折算壹日。罰金如易服勞役，以新台幣壹仟元折算壹
日。
    事  實
一、丙○○發現台中縣和平鄉自由村大安溪事業區第117號林班
    地內唐山寮附近之林地內，有不詳姓名之人所收集置放之國
    有牛樟、樟樹、台灣櫸、肖楠、紅檜之漂流木（仍於國有林
    班地內），竟意圖為自己不法之所有，於民國95年3月19日
    晚，以新台幣（下同）2000元之工資僱用黃文斌（已審結）
    ，二人共同謀議，由黃文斌駕駛413─ＱＨ號自用小貨車，
    至上開地點竊取載運在國有林班地內之漂流木牛樟一支（實
    材積4．2立方公尺，每立方公尺市價13070元）、樟樹一支
    （實材積1．85立方公尺，每立方公尺市價2016元）（扣除
    集運生產費10054元，本件被害山價為48569元）。於同日晚
    間9時30分許，黃文斌駕駛前揭車輛途經台中縣和平鄉○○
    路○段白布帆大橋時，為台中縣警察局和平分局雙崎派出所
    巡邏員警發現，並在前揭貨車上扣得漂流木牛樟一支、樟樹
    一支。
二、案經台中縣警察局和平分局報告及東勢林管處告訴台灣台中
    地方法院檢察署檢察官偵查起訴。
    理   由
壹、程序部分：
    按被告以外之人（包括證人、鑑定人、告訴人、被害人及共
    同被告等）於審判外之陳述雖不符刑事訴訟法第159條之1至
    之4等四條之規定，而經當事人於審判程序同意作為證據，
    法院審酌該言詞陳述或書面陳述作成時之情況，認為適當者
    ，亦得為證據；當事人、代理人或辯護人於法院調查證據時
    ，知有刑事訴訟法第159條第1項不得為證據之情形，而未於
    言詞辯論終結前聲明異議者，視為有前項之同意，同法第15
    9條條之5定有明文。立法意旨在於傳聞證據未經當事人之反
    對詰問予以核實，原則上先予排除。惟若當事人已放棄反對
    詰問權，於審判程序中表明同意該等傳聞證據可作為證據；
    或於言詞辯論終結前未聲明異議，基於尊重當事人對傳聞證
    據之處分權，及證據資料愈豐富，愈有助於真實發見之理念
    ，且強化言詞辯論主義，使訴訟程序得以順暢進行，上開傳
    聞證據亦均具有證據能力。本件公訴人、被告於原審法及本
    院表示對於本件卷內已存在之證據之證據能力，迄本案辯論
    終結時，均未提出異議，是本院所引用之下列證據，依上開
    說明，均具有證據能力。
貳、實體部分：
一、被告丙○○對於僱用黃文斌駕駛小貨車，至上開林班地用載
    運國有木材之事實，均坦承不諱，核與共犯黃文斌於警詢、
    偵訊、原審法院審理中供述之情節相符；並據證人即告訴代
    理人甲○○於本院證述在卷，且有上開漂流木二支扣案，及
    刑案現場測繪圖一張、贓物認領保管單一張、照片十四張、
    森林被害告訴書一件、國有林產物處分價金查定書一件、材
    積明細表一件、林班漂流木遭竊取位置圖一件可證。被告辯
    稱其所撿拾為漂流木，伊不知漂流木不可撿拾云云。查本案
    被告所撿拾之漂流木，為國有大安溪事業區第117號林班地
    之樹木。因天然災害脫離林班地原生產地點漂流至同一林班
    地內唐山寮附近，而為被告所竊取等情，業據證人甲○○於
    本院結證屬實。被告所稱撿拾木材之地，與木材生產地，均
    在同一國有林班地內。是被告所撿拾之木材，並非脫離本人
    持有之遺失物、漂流物。被告在森林內僱用他人，使用車輛
    搬運贓物之犯行，事證明確，可以認定。又竊得之牛樟一支
    ，實材積4．2立方公尺，依每立方公尺市價13070元計算，
    其售價為54894元；另竊得之樟樹一支，實材積1．85立方公
    尺，每立方公尺市價2016元，售價為3729元。扣除生產集運
    費10054元，本件被害山價為48569元。
二、被告行為後，新修正公布之刑法，於95年7月1日起施行。其
    中修正後刑法第2條之規定，乃係關於新舊法比較適用之準
    據法，其本身無關行為可罰性要件之變更，故於95年7月1日
    刑法修正施行後，如有涉及比較新舊法之問題，即應逕依修
    正後刑法第2條第1項規定，為「從舊從輕」之比較（最高法
    院九十五年度第八次刑事庭會議決議意旨參照）。其中易科
    罰金之折算標準，新法規定並非有利於被告，應適用舊法。
    易服勞役之折算標，新法有利於被告，應適用新法。新施行
    之刑法第28條規定：二人以上共同實行犯罪之行為者，皆為
    正犯。係將修正前共同正犯包括陰謀共同正犯及預備共同正
    犯之範圍，縮小在著手實行犯罪概念下共同參與行為者為限
    ，始成立共同正犯，爰將實施修正為實行，是以新刑法對於
    共同正犯之規定，與修正前相較，其所定共同正犯之範圍與
    修正前已有變更。新規定並非有利於被告，應適用修正前刑
    法第28條之規定論處。
三、被告僱用他人駕駛自用小貨車，在國有林班地內搬運竊取國
    有木材，核犯森林法第52條第1項第4款、第6款之加重竊取
    森林主產物罪。其與駕駛小貨車竊取載運木材之黃文斌有犯
    意聯絡，行為分擔，均為共同正犯。公訴人認係犯刑法第33
    7條之侵占漂流物罪，起訴法條應予變更。原審認被告係犯
    刑法第337條之侵占漂流物罪，認事用法均有未洽。檢察官
    以此上訴指摘原審判決不當，其上訴為有理由，應由本院將
    原審判決撤銷改判。
四、查被告所竊取之木材確係因天然災害脫離土地，並非被告以
    不當手段砍伐，其竊盜情節不重。且所竊取之木材山價為48
    569元，價值尚非巨大。爰審酌被告並無犯罪前科，有台灣
    高等法院被告前案紀錄表在卷可考，素行良好，犯罪動機、
    手段，並兼衡及所侵占之漂流木材僅二支，並已由東勢林管
    處領回，其犯罪所生之危害程度尚非甚鉅，且犯罪後坦承犯
    行，態度尚佳等一切情狀，量處如主文所示之刑。罰金部分
    ，並於贓額之二至五倍間定其罰金額。本件犯罪在96年4 月
    24日以前，所諭知之宣告刑未逾有期徒刑一年六月，並依中
    華民國96年罪犯減刑條例第2條第1項第3款，減其宣告刑二
    分之一。有期徒刑部分，依修正前之刑法第41條第1項前段
    、修正前罰金罰鍰提高標準條例第2條規諭知易科罰金之折
    算標準。罰金部分，依修正後刑法第42條第3項前段規定，
    諭知文所示易服勞役之折算標準。
五、公訴意旨另以：被告於不詳時間、地點，侵占漂流木牛樟3
    支、台灣櫸7支、紅檜3支、肖楠1支、樟樹7支，認亦涉有刑
    法第337條之侵占罪嫌云云。
(一)、按犯罪事實應依證據認定之，無證據不得認定犯罪事實，又
    不能證明被告犯罪者，應諭知無罪之判決，刑事訴訟法第15
    4條第2項及第301條第1項分別定有明文。次按刑事訴訟法上
    所謂認定犯罪事實之證據，係指足以認定被告確有犯罪行為
    之積極證據而言；如未能發現相當證據或證據不足以證明，
    自不能以推測或擬制之方法，以為裁判基礎。又檢察官就被
    告犯罪事實，應負舉證責任，並指出證明之方法。因此，檢
    察官對於起訴之犯罪事實，應負提出證據及說服之實質舉證
    責任。倘其所提出之證據，不足為被告有罪之積極證明，或
    其指出證明之方法，無從說服法院以形成被告有罪之心證，
    基於無罪推定之原則，自應為被告無罪判決之諭知。
(二)、被告丙○○堅決否認有上開侵占21支漂流木之犯行，辯稱：
    伊只是知道那裡有漂流木，才去那裡挑2支比較直的漂流木
    要自己使用而已等語。經查，本件公訴人並未提出任何證據
    證明前揭21支漂流木係被告所侵占，而置於該處，徒以被告
    上開經論罪科刑之侵占漂流木取得地點，另有21支漂流木，
    即認均係被告於不詳時間、地點所侵占，尚嫌無據。故公訴
    人所指被告此部分之犯行，即屬不能證明，揆諸前開法條及
    判例意旨之說明，應為無罪之判決，惟因公訴意旨認被告此
    部分侵占之行為，與前揭論罪科刑之竊取森林主產物罪之間
    ，有修正前刑法第56條連續犯之裁判上一罪關係，爰不另為
    無罪之諭知。
據上論斷，應依刑事訴訟法第369條第1項前段、第364條、第299
條第1項前段、第300條，中華民國96年罪犯減刑條例第2條第1項
第3款、第7條，刑法第11條前段、第2條第1項、第42條第3項，
修正前刑法第28條、第41條第1項前段，森林法第52條第1項第4
、6 款，修正前罰金罰鍰提高標準條例第2條，現行法規所定貨
幣單位折算新台幣條例第2條，判決如主文。
本案經檢察官乙○○到庭執行職務。
中　　華　　民　　國　　96　　年　　10　　月　　31　　日
            刑事第九庭  審判長法  官  陳  筱  珮
                              法  官  康  應  龍
                              法  官  趙  春  碧
上列正本證明與原本無異。
如不服本判決應於收受送達後十日內向本院提出上訴書狀，其未
敘述上訴之理由者並得於提起上訴後十日內向本院補提理由書（
均須按他造當事人之人數附繕本）。
                              書記官  胡  美  娟
中　　華　　民　　國　　96　　年　　11　　月　　1 　　日
